【裁判字號】    88,訴,1608
【裁判日期】    900926
【裁判案由】    貪污等
【裁判全文】
臺灣臺北地方法院刑事判決                        八十八年度訴字第一六八號
    公  訴  人  臺灣臺北地方法院檢察署檢察官
    被      告  戊○○
    指定辯護人  本院公設辯護人  癸○○
    被      告  乙○○
    選任辯護人  杜英達
                吳文正
    被      告  己○○
                丁○○
    選任辯護人  鍾志宏
右列被告等因貪污等案件，經檢察官提起公訴（八十八年度偵字第四九六七、六六八
二號），本院判決如左：
    主  文
戊○○連續依據法令從事公務之人員，對於主管之事務，間接圖私人不法之利益，處
有期徒刑年拾月；褫奪公權貳年。如附表一所示之署押及印文均沒收。
丁○○連續依據法令從事公務之人員，對於主管之事務，間接圖私人不法之利益，處
有期徒刑伍年陸月；褫奪公權年。如附表二所示之署押及印文均沒收。
己○○共同行使公務員明知為不實之事項，而登載於職務上所掌之公文書，足以生損
害於公眾及他人，處有期徒刑壹年貳月。
乙○○共同行使公務員明知為不實之事項，而登載於職務上所掌之公文書，足以生損
害於公眾及他人，累犯，處有期徒刑肆年；如附表一、附表二所示之署押及印文均沒
收。又意圖為自己不法之所有，以恐嚇使人將本人之物交付，未遂，累犯，有期徒刑
柒月。應執行有期徒刑肆年伍月；如附表一、附表二所示之署押及印文均沒收。
    事  實
一、乙○○前因犯妨害風化罪及違反妨害兵役治罪條例案件，分別經臺灣高等法院及
    本院判處有期徒刑五月及三月，定執行刑為六月，甫於民國八十六年十一月二十
    六日執行完畢；戊○○於八十七年間係臺北市政府警察局文山第二分局警備隊警
    員，嗣於八十七年十二月二十一日調任該分局景美派出所警員；丁○○於八十七
    年、八十八年間則擔任臺北市政府警察局中山分局警員；戊○○、丁○○二人負
    有為民眾辦理車輛尋獲手續，制發職務上所掌之車輛尋獲證明四聯單公務，為依
    據法令從事公務之人員，且因擔任警員職務之故，均與乙○○熟識。
二、（一）緣乙○○與姓名年籍不詳之成年男子多人組成犯罪集團，其犯罪手法係變
    造竊取車輛之車身號碼或引擎號碼，再重新申領汽車牌照後轉售圖利；其等為順
    利取得失竊車輛之車輛尋獲證明單，以便前往監理機關辦理新領汽車牌照手續，
    先由乙○○於八十七年十月十三日，前往臺北市政府警察局文山第二分局警備隊
    ，向戊○○佯稱係車號ＧＡ－八二九九號自用小客車車主江進昌之友人，要求代
    辦上開車輛之尋獲手續，戊○○誤信為真，於當日填制ＧＡ－八二九九號自用小
    客車之車輛尋獲證明四聯單（第一聯為「車輛尋獲電腦輸入單」，送勤務指揮中
    心輸入電腦、第二聯為「車輛尋獲通報單」，送刑事單位偵查統計用、第三聯為
    「車輛尋獲證明單」，由車主攜往公路監理機關依章辦理登檢領照後方可行駛、
    第四聯為「車輛尋獲受理報案單」，由填單單位存查）、切結書、贓物認領保管
    單，並制作江進昌為受訊人之筆錄，乙○○則於第四聯之車輛尋獲受理報案單之
    當事人簽章欄、切結書之具切結書人欄、贓物認領保管單之具領人欄、筆錄之被
    談話人欄偽造「江進昌」之署押並捺指印後，收執第三聯之車輛尋獲證明單，再
    由戊○○將第一聯之車輛尋獲電腦輸入單送交勤務指揮中心輸入尋獲資料，以此
    方法使戊○○登載不實之文書，足以生損害於江進昌及警察機關對車輛失竊尋獲
    管理之正確性。（二）八十七年十一月間，乙○○又要求戊○○以相同方式辦理
    車號ＣＪ－三五六九號自用小客車之車輛尋獲手續，惟因乙○○遲遲未偕同車主
    江進昌前往臺北市政府警察局文山第二分局警備隊補制作筆錄，而遭戊○○所拒
    ，乙○○遂向戊○○告以ＧＡ－八二九九號自用小客車實際上並未經車主尋獲，
    該車之車輛尋獲證明單已遭持往監理機關辦理新領汽車牌照手續，轉賣他人牟利
    乙情，苟戊○○不繼續配合辦理車輛尋獲手續，其將揭露該事，戊○○受制於此
    ，雖明知附表一編號二至五所示被竊自用小客車之原車主均未尋獲車輛，仍與乙○○及姓名年籍不詳之成年男子多人基於概括犯意之聯絡，於附表一編號二至五
    所示之尋獲時間，在臺北市政府警察局文山第二分局警備隊或景美派出所，填載
    附表一編號二至五所示車輛之車輛尋獲證明四聯單，再由乙○○於第四聯之車輛
    尋獲受理報案單當事人簽章欄偽造「王金龍」、「林耀明」、「陳宏德」之署押
    並捺指印後，收執第二、三聯之車輛尋獲證明單，並由戊○○將第一聯之車輛尋
    獲電腦輸入單送交勤務指揮中心輸入尋獲資料，以此方法共同登載不實事項於公
    文書，足以生損害於王金龍、林耀明、陳宏德、張聖威及警察機關對車輛失竊尋
    獲管理之正確性，戊○○則藉此間接圖給乙○○所屬犯罪集團人員不法之利益。
    （三）八十八年二月四日上午，乙○○委由己○○持附表一編號五所示ＥＵ－八
    二八九號自用小客車之不實車輛尋獲證明單、偽造之車主張聖威國民身分證，前
    往臺北市監理處士林監理所，佯裝張聖威之親戚，持交上開不實車輛尋獲證明單
    、偽造之張聖威國民身分證以辦理該車之新領汽車牌照手續時，經該監理所人員
    發覺有異，始未能得逞，惟亦足以生損害於張聖威及監理機關對於車籍管理之正
    確性。（四）乙○○見無法辦理前開車輛之汽車新領牌照及過戶手續，竟意圖為
    自己不法之所有，另起恐嚇取財之犯意，於八十八年二月四日下午四時許、晚上
    八時許、十時許，在不詳地點，接續三次以車輛尋獲證明單上所載電話號碼撥打
    電話至張聖威住處，張聖威之母親子○○接聽後，乙○○向子○○恫以伊尋獲張
    聖威遭竊之ＥＵ－八二八九號自用小客車，其等要如何答謝伊等語，並相約翌日
    即八十八年二月五日上午十時許再聯絡見面，致子○○心生畏懼，報警處理，嗣
    因臺北市政府警察局文山第二分局開始偵辦本案，乙○○始未依約定時間聯繫取
    款，並於八十八年二月九日，搭載己○○前往臺北市景美國中前與戊○○見面，
    同時持交ＥＵ－八二八九號自用小客車之車輛尋獲證明單（第三聯）、車輛尋獲
    受理報案單（第四聯）予己○○，由己○○於車輛尋獲受理報案單當事人簽章欄
    簽具「己○○代」等字，再攜往臺北市政府警察局文山第二分局製作筆錄，偽稱
    係受自稱張聖威之女子所託，前往監理機關辦理車輛尋獲手續。
三、（一）丁○○亦明知附表二編號一至四所示被竊自用小客車之原車主均未尋獲車
    輛，竟與乙○○及姓名年籍不詳之成年男子多人基於概括犯意之聯絡，於附表二
    所示之尋獲時間，在臺北市政府警察局中山分局，自行填載車輛尋獲證明四聯單
    、贓物認領保管收據，並制作何湯雄、許師榮、賴旺才、勞蔚明為受訊人之筆錄
    或在臺北市政府警察局中山分局警備隊，出示偽造之何湯雄、勞蔚明身分證件、
    行車執照，利用不知情之同事庚○○填寫附表二編號一之贓物認領保管收據、利
    用不知情之同事甲○○填載附表二編號四之車輛尋獲證明四聯單，再由乙○○於
    附表二之車輛尋獲受理報案單當事人簽章欄、贓物認領保管收據之具領人欄、筆
    錄之受訊人欄偽造「何湯雄」、「許師榮」、「賴旺才」、「勞蔚明」之署押並
    捺指印，暨偽造「特力股份有限公司」、「有容彩藝事業股份有限公司」、「尚
    盟企業股份有限公司」之印文後，收執第三聯之車輛尋獲證明單，並影印如附表
    二所示偽造之車主國民身分證、駕駛執照、營利事業登記證、行車執照等證件留
    存，以此方法共同登載不實事項於公文書、行使偽造特種文書、偽造私文書，足
    以生損害於何湯雄、許師榮、賴旺才、勞蔚明及警察機關對車輛失竊尋獲管理之
    正確性，丁○○則藉此間接圖給乙○○所屬犯罪集團人員不法之利益。
    理  由
一、
（一）被告戊○○部分：
      訊據被告戊○○對於在附表一編號二至五所示之尋獲時間，在臺北市政府警察
      局文山第二分局警備隊或景美派出所，登載不實之車輛尋獲證明四聯單，以間
      接圖給乙○○所屬犯罪集團成員不法之利益等事實坦認不諱；核與各該車輛之
      車主王金龍、林耀明、陳宏德、張聖威警訊中指述並未於附表一編號二至五所
      載尋獲時間，前往警局辦理車輛尋獲手續等語相符；被告乙○○亦坦認附表一
      之車輛尋獲受理報案單上當事人簽章欄均為其簽署捺印，且附表一編號一、三
      之車輛尋獲受理報案單經臺北市政府警察局文山第二分局送請內政部警政署刑
      事警察局鑑定結果為「文山第二警刑車字第八七０一一九二、0000000
      號尋獲受理報案單上（即ＧＡ－八二九九號、ＣＨ－一二二二號自用小客車之
      車輛尋獲受理報案單），當事人簽章欄內之指紋，經人工析鑑比對，與本局檔
      存乙○○犯罪嫌疑人指紋卡上左拇指指紋相符」，亦有內政部警政署刑事警察
      局八十八年二月二十二日局紋字第二０五號鑑定書在卷可資佐證。此外，並有
      各該車輛尋獲受理報案單、車籍作業系統集中查詢基本詳細資料、車輛失竊車
      牌失竊資料個別查詢報表－查詢車輛認可資料、偽造之張聖威國民身分證影本
      、偽造之車籍資料等附卷可稽；被告戊○○之自白核與事實相符，其登載不實
      事項於公文書、對於主管之事務間接圖私人不法之利益等犯行，洵堪認定。
（二）被告己○○部分：
      訊據被告己○○固不否認於八十八年二月四日上午，持ＥＵ－八二八九號自用
      小客車之車輛尋獲證明單、偽造之張聖威國民身分證，前往臺北市監理處士林
      監理所代辦該車輛之新領汽車牌照手續，惟矢口否認涉有行使登載不實之公文
      書、行使偽造之特種文書犯行，辯稱：八十八年二月四日乙○○偕同伊前往監
      理站與綽號「國哥」之人認識後離去，「國哥」交付ＥＵ－八二八九號自用小
      客車之車輛尋獲證明單、張聖威之國民身分證，指示伊冒充張聖威之親戚前往
      監理站辦理新領汽車牌照手續，伊雖知道事情怪怪的，惟不知證件係偽造，伊
      之八十八年二月九日警訊筆錄內容不實在，該不實內容係依「國哥」指示陳述
      ，另八十八年二月十日警訊筆錄亦不實在，因遭警刑求云云。惟查：
    １被告己○○於八十八年二月九日警訊時供述：我服務之便利店客人張阿姨交付
      國民身分證及牛皮紙袋一只，以一萬元之代價，委託我代辦車輛尋獲手續，故
      於八十八年二月一日前往警局找認識的戊○○警員辦理，嗣再受張阿姨之託，
      於八十八年二月四日前往監理站辦理新領汽車牌照手續，張阿姨即張聖威國民
      身分證上所貼照片之人，我並不知該車係失竊車輛等語（見被告己○○八十八
      年二月九日警訊筆錄），惟因上開供述與車主張聖威及其母親子○○警訊時指
      訴情節迴異，經制作筆錄之辛○○警員質疑，始突破被告己○○之心防（見本
      院九十年六月十五日訊問筆錄），而於翌日坦認：我認識的王大哥於八十八年
      二月三日晚間二時打電話到我上班的ＯＫ便利商店，要我去送一個文件，要給
      我五千元，於是我們就約四日早上九時三十分，在臺北市○○○路、信義路口
      碰面，然後王大哥就載我到士林監理站等一位林大哥、一位郭大哥，把要辦理
      補發牌照行照的ＢＭＷ汽車開來，林、郭二人把車開來後即交由一位在監理站
      前之黃牛，並要我一同與黃牛去監理站說我是車主張聖威的親戚，受託來辦理
      補發車牌行照手續，我與黃牛一同至監理站辦理時，一直到最後要對照車主張
      聖威身分證時，監理站人員發現身分證是偽造的，要我通知車主本人來辦理，
      並要我身分證件影印留下，在發現車主身分證是假的後，黃牛即打電話給他們
      等候的人，然後他們就把車開走，我走出監理站後與王大哥碰面，他告訴我後
      續他們會處理，我並發現自小客車已被林、郭二人開走了：：，我之前並不認
      識戊○○，是於八十八年二月九日下午四時，王大哥帶我到景美國中前，才與
      他第一次碰面，另第二次碰面，是戊○○call我，我於八十八年二月九日二十
      時許，到貴分局來接受調查前，在分局前有與他碰面，ＥＵ－八二八九號自用
      小客車之車輛尋獲受理報案單是八十八年二月九日下午十六時許，我、王大哥
      與警員戊○○碰面時，拿給我簽名捺印後，就放在我這裏，王大哥並告訴我，
      警員戊○○要我於警方接受調查時，拿這二張受理報案單說我在他開尋獲單時
      他辦公室有急事，我也急著要走，所以才把放在桌上的車輛尋獲受理報案單綠
      、黃、白共三張，一併取走，這都是他們交代我說的，實際上，他們只拿綠、
      黃二張報案單給我：：，我第一次制作的筆錄內容都是王大哥要我於警方調查
      時，要這樣講的，王大哥於八十八年二月九日早上九點半，在吉林路、民生東
      路浪漫一生西餐廳約我見面時，告訴我要這樣講的，他說要我於警員調查時告
      訴警方我認識警員戊○○，車輛是乙名熟客張阿姨失竊後自己尋獲，因沒時間
      向警方辦理撤銷，所以由我前來找認識的警方辦理撤銷尋獲手續給他充績效：
      ：，因為我姓張，而這部車車主也姓張，所以王大哥才會找我去監理站說我是
      車主的親戚來代辦，並告訴我他們面孔都已在監理處出現太多次，他們會懷疑
      會何會有那麼多車輛尋獲：：，王大哥就是乙○○等情（見八十八年二月十日
      警訊筆錄）。
    ２查被告乙○○告知被告己○○因為渠等面孔已在監理所出現多次，為免監理所
      人員懷疑渠等何以能尋獲多部車輛，故委由被告己○○前往臺北市監理處士林
      監理所辦理新領汽車牌照手續等情，顯有違常情，足令人生疑；況被告乙○○
      又指示被告己○○冒充ＥＵ－八二八九號自用小客車車主張聖威之親戚，以矇
      騙監理所人員，更啟人疑竇；參以僅花費一個上午陪同黃牛辦理新領汽車牌照
      手續，即可獲取五千元之高額報酬，亦悖情理，被告己○○焉有可能毫不知情
      ！另佐以監理所人員告知被告己○○所持之張聖威國民身分證係偽造證件後，
      被告己○○非但未報警處理，卻配合該犯罪集團前往臺北市政府警察局文山第
      二分局制作不實筆錄，企圖掩蓋真象，益見其知悉持交予監理人員之ＥＵ－八
      二八九號自用小客車車輛尋獲證明單係登載不實之公文書，且張聖威之國民身
      分證係偽造證件，被告己○○行使登載不實之公文書及偽造之特種文書犯行，
      堪以認定。
    ３被告己○○固於本院辯以：係姓名年籍不詳之「國哥」交付伊ＥＵ－八二八九
      號自用小客車之車輛尋獲證明單、偽造之張聖威國民身分證，指示伊冒充張聖
      威之親戚前往監理所辦理新領汽車牌照手續，因受「國哥」指示制作八十八年
      二月九日警訊筆錄，嗣又遭警刑求，故八十八年二月九日及同年月十日所制作
      之警訊筆錄均不實在，伊曾向制作筆錄之警員供述「國哥」此人云云。惟被告
      己○○自承並未前往醫院驗傷，無法提出驗傷單以實其說，經本院傳喚制作筆
      錄之警員辛○○，其到院結稱：被告己○○筆錄是我一人制作，他是受通知自
      行到警局，制作筆錄過程並無恐嚇、刑求、疲勞訊問或詐欺、脅迫或其他不正
      方式訊問等語在卷（見本院九十年六月十五日訊問筆錄），足證被告己○○辯
      稱遭警刑求一節，查無實據。又查被告己○○警偵訊時從未提及「國哥」此人
      ，迄九十年五月二十五日本院調查時始供稱係受「國哥」指示行事，與被告乙○○無涉，經本院質疑訊之何以警偵訊時從未供述「國哥」此人，其始陳稱：
      「我是向做筆錄之警察說，沒有向檢察官提過『國哥』此人」，（見本院九十
      年五月二十五日訊問筆錄第五頁）；惟九十年六月十五日辛○○警員到院做證
      時，本院再訊問被告己○○是否向辛○○警員提及「國哥」？其竟答稱：「沒
      有」，經本院提示其前次庭訊所言，被告己○○仍供稱：「當時警察刑求我，
      我不敢提」等語（見本院九十年六月十五日訊問筆錄）；苟被告己○○確實受
      「國哥」指示前往監理所辦理ＥＵ－八二八九號自用小客車之新領汽車牌照手
      續，並於警訊時據實供述上情，其警訊筆錄何以全未記載，被告己○○又豈會
      於短短三個星期內，於本院為矛盾之供述，足徵其上開辯解，係臨訟編篡之詞
      ，無足採信。末參以被告己○○八十八年二月十日制作之第二份警訊筆錄內容
      ，與被告戊○○八十八年二月十一日以後制作之警訊筆錄及卷附戊○○之自白
      書，暨被告戊○○偵審中自白之情節相符，足認被告己○○八十八年二月十日
      警訊筆錄之記載，與事實相符，堪值採信。
（三）被告丁○○部分：
      訊據被告丁○○固不否認辦理附表二編號一至四所示車輛之車輛尋獲手續，惟
      矢口否認涉有登載不實事項於公文書、對主管之事務間接圖私人不法之利益等
      犯行，辯以：車號ＧＩ－七五五八號自用小客車之車輛尋獲證明四聯單係由甲○○警員制作，另ＣＡ－六七八九號、ＲＺ－五三五八號自用小客車之車輛尋
      獲電腦輸入單雖勾選為「警方尋獲」，與事實不符，然此係因警察高層於春安
      工作期間，要求基層員警之績效，伊單純為工作績效並無任何犯罪意圖；伊辦
      理附表二編號一至四所示車輛尋獲手續時，均由乙○○陪同車主駕駛車輛並持
      證明文件供伊查驗，苟伊與乙○○勾結，則無須如此大費周章，雖事後查知乙○○與自稱車主之人所持之證件均為偽造，車身號碼亦遭變造，然該等偽造變
      造情形並無法以肉眼辨識，伊辦理車輛尋獲手續當時並不知情；又因伊任職之
      中山分局門崗勤務之值勤方式為「執勤三小時、待命服勤三小時、再執勤三小
      時、續待命服勤三小時」，合計十二小時，且待命須於中山分局內，否則係違
      反警察勤務條例之規定須遭受處分，中山分局又規定尋獲車輛之輸入時限須於
      四小時內輸入電腦，然電腦設備置於中山分局警備隊，故苟於中山分局制作獲
      車輛筆錄或贓物認領保管收據時即將報案時間填入，必無法於四小時內前往中
      山分局警備隊輸入電腦資料，尋獲失車本屬績效反因逾時輸入而遭處分，故伊
      未將尋獲時間於制作筆錄時，當場填入，而留待下勤務回到中山分局警備隊後
      ，始填載尋獲時間，惟其並無任何犯罪意圖云云。
    １查附表二所示車輛之車主或管領人顏秋圍、許師榮、賴旺才、勞蔚明警訊中均
      指述並未於附表二所示尋獲時間尋獲失竊車輛，並前往警局辦理車輛尋獲手續
      ，足證附表二所示車輛尋獲手續皆係他人冒名車主辦理無訛，先此敘明。
２「有關員警受理（或尋獲）失竊車輛，原依規定應於『二十四小時內將資料輸
      入電腦』，惟迄自八十八年五月間依臺北市政府警察局八十八年五月三日北市
      警刑紀字第八八二三六二六五００號函轉內政部警政署規定將輸入時限縮短，
      改為『二十三小時內輸入電腦』，本分局要求所屬依此規定時限辦理，無所謂
      內規規範，起算時間係依據所開立四聯單上登記之報案（或尋獲）時間。本分
      局八十七年十二月至八十八年二月間，門崗勤務執勤方式是制服崗，以執勤三
      小時，待命服勤三小時，再執勤三小時，續待命服勤三小時。待命位置係在中
      山分局內」，此有臺北市政府警察局中山分局九十年七月三十一日北市警中分
      督字第九０六三五八三五００號函在卷可稽。又查證人即中山分局警備隊隊長
      丙○○到院結證：八十七年底八十八年初時，中山分局在長安東路二段，中山
      分局警備隊在中山北路三段一八五巷五號，每一位警察同仁如果接到車主報案
      尋獲，都有權利辦理尋獲手續，除了影印車主證件及車輛失竊報案單等資料外
      ，必須製作警訊筆錄、贓物領據、尋獲證明單等，車主製作上開筆錄、尋獲證
      明單後，必須送到警備隊輸入電腦，勤務中心是規定二十四小時之內輸入即可
      ，我先前在南港分局服務時，也是二十四小時內輸入即可，但在中山分局服務
      時，曾聽下屬們談論說以前長官規定四小時內要輸入，但我不知是那一位長官
      規定的，我對於該等內規法源並不清楚，只是有這樣的概念，尋獲證明單只要
      有承辦警員蓋職名章，就可以輸入電腦，輸入電腦後，會列印壹張尋獲證明給
      車主簽名：：，我們應該沒有限制同仁車主筆錄制作時間及車輛尋獲證明單上
      尋獲時間，必須輸入電腦資料後始能填具：：，車主報案尋獲後，承辦警員如
      未能於四小時內前往警備隊輸入電腦，可以請備勤同仁協助，但業績由他們自
      己去協商屬於何人等語在卷（見本院九十年五月十一日訊問筆錄）。另證人即
      中山分局警備隊隊員甲○○亦到院結證：警察勤務內規是規定尋獲車輛後二十
      四小時內要輸入電腦，但各分局上級長官規定時限不一定一樣，八十四年間我
      在中山分局長安東路派出所服務時，中山分局就規定四小時內要輸入：：，尋
      獲證明單上的尋獲時間一般是填載尋獲證明單、製作筆錄手續完成後的時間，
      這樣就比較不會超過四小時：：，我們在中山分局門口站崗時間，每班是三小
      時，三小時後就可以休息，也可以帶車輛尋獲資料到警備隊輸入電腦，長安東
      路二段中山分局到中山北路三段警備隊，只要五到十分鐘，所以應該不會有填
      載尋獲證明單、製作筆錄手續完成後，因值勤而無法於規定時間內到警備隊將
      資料輸入電腦的問題：：，備勤期間依規定要留在警局內，但若去辦公務不會
      被處分，我認為到警備隊去輸入車輛尋獲資料，也是辦公務，因公出去長官應
      該不會處分等語明確（見本院九十年五月十一日訊問筆錄）。是依臺北市政府
      警察局中山分局九十年七月三十一日北市警中分督字第九０六三五八三五００
      號函可知警察機關並無所謂應於車主報案尋獲車輛後四小時內輸入電腦之內規
      規範；縱採信證人丙○○、甲○○之證詞認定中山分局確有該內規，惟服門崗
      勤務之警員，仍可委請其他同事或於備勤期間自行攜帶資料前往中山分局警備
      隊將車輛尋獲資料輸入電腦，並無被告丁○○所辯：苟於制作尋獲車輛筆錄或
      贓物認領保管收據時即將報案時間填入，必無法於四小時內完成電腦輸入情事
      。參以中山分局以九十年七月三十一日北市警中分督字第九０六三五八三五０
      ０號函檢送之警備隊分局門崗勤務分配表，可知八十八年一月二十八日下午一
      時四十二分許，即附表二編號二ＲＺ－五三五八號自用小客車尋獲資料輸入時
      ，被告丁○○適於分局門崗待命服勤，由此足證被告丁○○服門崗勤務時，亦
      自行或委請其他同事前往中山分局警備隊將車輛尋獲資料輸入電腦，其上開所
      辯，不足採信。
    ３次查被告丁○○警訊初訊時，全未提及被告乙○○，企圖匿飾（見八十八年三
      月五日警訊筆錄），迄八十八年三月八日警訊時始將被告乙○○供出，並稱：
      附表二之車輛均由伊友人乙○○陪同車主駕駛車輛並持證明文件供伊查驗，伊
      無法以肉眼辨識車主證件遭偽造、車輛之車身號碼遭變造云云。惟附表二所示
      車輛尋獲受理報案單之當事人簽章欄、警訊筆錄之受訊人欄、贓物認領保管收
      據之具領人欄、俱由被告乙○○偽以車主名義簽名，已據被告乙○○供明在卷
      ，被告丁○○亦坦認知情，並表示車主於中山分局制作筆錄後，均表示後續手
      續由被告乙○○代辦，故伊嗣後前往中山分局警備隊輸入電腦資料後，車輛尋
      獲受理報案單當事人簽章欄由乙○○代車主簽名云云，經本院當庭訊問「警訊
      筆錄何人簽名？」，其答稱：「乙○○，因筆錄填具的時間，必須在輸入電腦
      資料後才能確定，制作筆錄時因尚未輸入電腦資料，故無法填寫筆錄時間（意
      即避免警訊筆錄記載之時間與輸入車輛尋獲資料之時間超過四小時內規），所
      以沒有給車主簽名，車主又表示後續手續由乙○○辦理，所以是到中山分局警
      備隊輸入電腦資料後，才給乙○○簽名」，本院再訊問：「車主有要求沒有填
      筆錄的時間，就不簽名嗎？」，其答稱：「沒有，是我自己嚴格要求的，而且
      我不曉得車主事後沒有到警備隊來」（見本院九十年四月二十四日訊問筆錄）
      ；查車輛尋獲受理報案單應由當事人親自簽名捺印，警訊筆錄更應於制作完畢
      由受訊人閱讀無訛後當場簽名捺印，被告丁○○身為基層警員，要無不知之理
      ；倘附表二所示車輛之車主筆錄係他人冒名車主矇騙被告丁○○於中山分局制
      作，於車主未表示不填載筆錄時間即拒絕簽名之情況下，被告丁○○又豈有不
      當場給予車主簽名之理！苟被告丁○○嚴格要求自己未填載警訊筆錄時間，即
      不交由受訊人簽名，其何以不嚴格要求車主務必前往警局簽名，更何況由被告
      乙○○偽代車主簽名之情形，非僅一、二件，而係高達四件，被告丁○○自述
      律己甚嚴，焉有一再疏忽之可能！
    ４證人即協辦ＧＩ－七五五八號自用小客車尋獲手續之中山分局警備隊警員甲○○於警訊及本院時均證稱：八十八年二月二日我協助丁○○辦理車輛尋獲手續
      ，我看到丁○○帶車主筆錄及行照原本、身分證影本到警備隊，他向我表示是
      車主載他過來，車主在外面，請我幫他填車輛尋獲證明四聯單，當天下雨，我
      沒有出去看車子，也沒有看到車主進來，輸入電腦資料後，我請丁○○叫車主
      進來簽名，丁○○說下雨，他拿出去給車主簽名就可以了，後來丁○○有拿贓
      物領據及車輛尋獲證明單出去給車主簽名，之後又進來處理一些手續才離開等
      語（見八十八年三月八日警訊筆錄、本院九十年五月十一日訊問筆錄）。證人
      即協辦ＣＡ－六七八九號自用小客車尋獲手續之中山分局警備隊警員庚○○亦
      於本院結證：八十七年十二月八日我在警備隊站門崗，丁○○進來請我幫忙填
      贓物領據，他說有人尋獲車子，要辦理尋獲手續，我忘記依何資料辦理，但是
      應該是有證件，後來我贓物領據交給丁○○，丁○○如何交車主簽名我並不清
      楚，但當天我有看到一輛車子停在警備隊門口，有人坐在車上，幾個人我不清
      楚（見本院九十年五月十一日訊問筆錄）。足證被告丁○○所稱「車主」，即
      便是協辦車輛尋獲手續之甲○○、庚○○警員均未曾見過，是否確有所謂自稱
      「車主」之人，前往辦理附表二所示車輛之尋獲手續，已令人置疑；參以於下
      雨之天氣，被告丁○○竟不要求車主進入中山分局警備隊辦理車輛尋獲手續，
      猶將筆錄、車輛尋獲受理報案單、贓物認領保管收據等容易遭雨水浸溼之文書
      攜出以供「車主」簽名，顯違常情；況證人甲○○證述：被告丁○○向我表示
      ：ＧＩ－七五五八號自用小客車之車主載他至警備隊，車主正在外面等候，他
      將車輛尋獲受理報案單拿出去給車主簽名等語，亦與被告丁○○供稱車主事後
      均未前往中山分局警備隊辦理後續手續，故由乙○○代車主簽名之情兩歧；而
      每一位警察接受車主報案表示尋獲車輛，都有權利辦理尋獲車輛手續，業據證
      人丙○○證述在卷，被告丁○○為基層警員，負有為民眾辦理車輛尋獲手續，
      制發職務上所掌之車輛尋獲證明四聯單之公務，至堪認定。綜上事證堪認被告
      丁○○明知附表二示所示車輛實際上均未尋獲，其登載業已尋獲之不實事項於
      車輛尋獲證明四聯單、警訊筆錄，並偽造車主之贓物認領保管收據，又出示偽
      造之車主身分證件、行車執照，以車主在警局外車內等候乙事，矇騙利用庚○○、甲○○警員製作贓物認領保管收據、車輛尋獲證明四聯單，以便犯罪集團
      持車輛尋獲證明單前往監理機關辦理過戶手續轉賣他人牟利等登載不實事項於
      公文書、偽造私文書、行使偽造特種文書、對於主管之事務間接圖私人不法之
      利益等犯行，要堪認定。
（四）被告乙○○部分：
      訊據被告乙○○對於在附表一、二所示車輛尋獲受理報案單、警訊筆錄、贓物
      認領保管收據、切結書等文件上簽署車主姓名並捺指印，暨於八十八年二月四
      日撥打電話予被害人子○○等事實均坦認不諱，核與被告戊○○之指證相符，
      惟被告乙○○矢口否認涉有行使登載不實之公文書、恐嚇取財未遂等犯行，辯
      稱：伊因積欠犯罪集團人員賭債，為償還債款，迫於無奈聽從犯罪集團指示，
      先後駕駛犯罪集團交付之車輛，並持車主身分證，委請戊○○辦理車輛尋獲手
      續，戊○○原拒絕所請，惟伊為早日完成工作以抵償賭債，遂不斷央求戊○○
      通融，並表示將請車主補作筆錄，戊○○礙於情面而應允，惟辦理當時伊與戊○○均不知該等車輛係贓車、車主證件遭偽造等情，迄伊委託己○○辦理ＥＵ
      －八二八九號自用小客車新領牌照手續時，遭監理所退件始知事有蹊蹺，故致
      電張家商請張聖威一同前往監理處辦理手續，避免造成誤會及因擾，然張聖威
      並未赴約，伊與戊○○、己○○共同推敲後，始推測該等車輛係贓車，伊等遭
      犯罪集團利用；犯罪集團為增加不法利益，另以相同方式，要求伊偕同自稱車
      主之人，委請丁○○辦理車輛尋獲手續，丁○○歷次辦理手續時，均依法查驗
      車輛，核對車主身分及資料，並制作筆錄，伊與丁○○當時亦不知遭犯罪集團
      利用云云。
    １被告乙○○使被告戊○○登載不實、與被告戊○○共犯登載不實事項於公文書
      、另向被害人子○○恐嚇取財部分：
      (1)查被告戊○○於警偵訊及本院審理時已供述：我太相信乙○○，且根據乙○○交付的電話號碼查證ＧＡ－八二九九號自用小客車已尋獲，沒想到遭乙○○設計所騙，ＣＪ－三五六九號自用小客車尋獲案，也是乙○○於當日找上
        我，直接表明第一件ＧＡ－八二九九號自用小客車並未尋獲，該車有問題，
        既然我已經制發不實之車輛尋獲證明單，這次也一樣要制開ＣＪ－三五六九
        號自用小客車之車輛尋獲證明單，否則就要檢舉我違法，我因此受其要脅，
        怕事情曝光，仍制開該車尋獲證明單給乙○○，但沒有制作筆錄，ＣＨ－一
        二二二號、ＥＵ－八二九九號自用小客車也是一樣，我知道ＣＪ－三五六九
        號、ＣＨ－一二二二號、ＥＵ－八二九九號自用小客車車主實際上均未尋獲
        車輛，乙○○有向我提及上開車輛尋獲證明單是用來替贓車集團重新申領牌
        照，而據以使用或販賣，他說他是竊車集團一員，只負責想辦法取得車輛尋
        獲證明藉以申領牌照部分，其他細節並沒有說明：：，ＦＣ－二三九九號自
        用小客車之車輛尋獲證明單亦是乙○○來找我制發，車輛尋獲證明單我都交
        給乙○○等語在卷（見八十八年二月十一日、八十八年三月五日警訊筆錄）
        。其於本院調查時亦坦承：起訴書附表一的車輛尋獲證明單都是我開的，資
        料是乙○○提供給我的，制作起訴書附表一編號一之車輛尋獲證明四聯單時
        ，我不知是假的資料，乙○○跟我說車主在大陸，但車主的太太急著要辦尋
        獲手續，我基於朋友情誼幫忙，我承認處理上有疏失，因為我沒有看到車子
        就開具車輛尋獲證明單，並且讓乙○○以江進昌名義製作筆錄，但我當時有
        看到江進昌的駕照或身分證及車子行照，編號二到五也是乙○○提供車主的
        駕照或身分證及車子行照，由我填具車輛尋獲證明四聯單，拿到勤務中心或
        資訊室去註銷失竊紀錄，後來我乙○○要他找起訴書附表一編號一車主來自
        作筆錄，他都沒有找來，辦第二件時，我要求一定要由車主出面，但乙○○
        沒有辦法找出車主，我原先不同意辦理尋獲手續，但乙○○說我先前已經辦
        理一件，如果不繼續辦理，萬一將來有什麼事等語，我知道事情怪怪的，但
        怕工作不保，所以還是辦理尋獲手續，但都沒有製作警訊筆錄，車輛尋獲證
        明單上的資料是乙○○提供，車輛尋獲證明單上當事人欄也是乙○○簽名捺
        印等語明確（見本院九十年四月二十四日訊問筆錄）。被告乙○○於調查局
        接受訊問時，亦供稱：我於八十七年十二月間，在總動員ＫＴＶ介紹戊○○
        與壬○○認識，戊○○與壬○○當天見面後，洽談的主題就是如何偽造車輛
        牌照事宜，壬○○有大略描述其等偽造車牌等意圖，之後壬○○拿了偽造之
        車主身分證由我轉交給戊○○辦理車輛尋獲證明，戊○○接到我轉交的偽造
        車主身分證後，就在警局製作車輛尋獲證明單再打電話要我前去取回，我再
        還給壬○○等語（見八十八年三月八日調查筆錄）。查被告乙○○要求被告
        戊○○辦理ＣＪ－三五六九號自用小客車尋獲手續時，為被告戊○○拒絕，
        其竟恫以：先前所辦理之車輛尋獲手續不實，如果不繼續辦理，萬一將來有
        什麼事情，其不負責等語；又於調查局自承知悉犯罪集團偽造車牌意圖並經
        手轉交附表一所示車主證件及車輛尋獲證明四聯單，由此足徵被告乙○○明
        知附表一所示五部自用小客車實際並未尋獲，所為係犯罪集團漂白贓車之行
        為甚明。
      (2)參以被告己○○警訊時亦供證：乙○○要我去監理站辦理補發牌照行照手續
        ，並載我前往，監理站人員發現張聖威身分證是偽造證件：：，我走出監理
        站後與乙○○碰面，他告訴我後續他們會處理：：，ＥＵ－八二八九號自用
        小客車之車輛尋獲受理報案單是八十八年二月九日下午十六時許，我、乙○○與警員戊○○碰面時，拿給我簽名捺印後，放在我這裏，乙○○並告訴我
        ，警員戊○○要我於接受警方調查時，拿這二張受理報案單說我在他開尋獲
        單時他辦公室有急事，我也急著要走，所以才把放在桌上的車輛協尋受理報
        案單綠、黃、白共三張，一併取走，這都是他們交代我說的：：，我第一次
        制作的筆錄內容都是乙○○要我於警方調查時，要這樣講的，乙○○於八十
        八年二月九日早上九點半，在吉林路、民生東路浪漫一生西餐廳約我見面時
        ，告訴我要這樣講的，他說要我於警員調查時告訴警方我認識警員戊○○，
        車輛是乙名熟客張阿姨失竊後自己尋獲，因沒時間向警方辦理撤銷，所以由
        我前來找認識的警方辦理撤銷尋獲手續給他充績效：：，因為我姓張，而這
        部車車主也姓張，所以乙○○才會找我去監理站說我是車主的親戚來代辦，
        並告訴我他們面孔都已在監理處出現太多次，他們會懷疑會何會有那麼多車
        輛尋獲等語（見八十八年二月十日警訊筆錄）；八十八年二月九日下午四時
        許，乙○○帶我至景美國中前與戊○○見面，他們二人談完話後，乙○○拿
        車輛尋獲受理報案單綠、黃二聯給我，並叫我在黃單上簽名、捺印，警方傳
        訊時叫我向警方供稱是我本人至警局報案尋獲ＥＵ－八二八九號該部車，乙○○說「這整件事情已經『真相大白』，為了大家，必需由你去承擔」，而
        我當時很害怕，所以才順從乙○○的意思，我現在很後悔等語明確（見八十
        八年三月八日警訊筆錄）；由此足證被告乙○○確係犯罪集團成員，負責勾
        結警員取得不實之車輛尋獲證明單，持往監理機關辦理新領汽車牌照登記書
        之事實，至為灼然！
      (3)被告乙○○於調查局訊問時，固然供稱：我於八十七年十二月間，在總動員
        ＫＴＶ介紹戊○○與壬○○認識，戊○○與壬○○當天見面後，洽談的主題
        就是如何偽造車輛牌照事宜，但因為我對於車牌及贓車漂白等事情，並不瞭
        解，也未曾接觸，所以無法參與他們的談話，而對於所聽到的也大多一知半
        解：：，當初壬○○雖有大略描述其等偽造車牌等意圖，但因我對此並不內
        行也不瞭解是否合法，故向壬○○表示直接與戊○○洽談，不要透過我傳話
        比較清楚，另我也向戊○○表示要他自己看著辦：：，之後壬○○拿了偽造
        之車主身分證由我轉交給戊○○辦理車輛尋獲證明，我當時並不知證件是偽
        造的，戊○○接到我轉交的偽造車主身分證後，就在警局製作車輛尋獲證明
        單再打電話要我前去取回，我再還給壬○○等語（見八十八年三月八日調查
        筆錄）。惟證人壬○○到庭結證：我認識乙○○，但不認識戊○○、丁○○
        ，八十七年間我有和乙○○一起去總動員ＫＴＶ，乙○○說有一些警察朋友
        在ＫＴＶ唱歌，我只坐一下就走了，不記得戊○○是否在場，乙○○並沒有
        介紹戊○○與我認識，我也未與人談偽造贓車之事，也沒有交偽造證件給乙○○，我當時被通緝，乙○○要推給我，我也沒辦法等語（見本院九十年八
        月十日訊問筆錄），核與被告戊○○供述不認識壬○○或犯罪集團其他成員
        等語相合，由此可證被告乙○○飾詞狡辯企圖置身事外卸免刑責。況附表一
        編號一、三所示車輛之車輛尋獲受理報案單當事人簽章欄之指紋，俱為被告
        乙○○捺印，有前開內政部警政署刑事警察局八十八年二月二十二日局紋字
        第二０五號鑑定書附卷可稽，檢察官偵訊時提示該鑑定書詰問被告乙○○，
        其供陳：係戊○○持空白筆錄、切結書、車輛尋獲受理報案單要伊蓋印云云
        （見八十八年三月十一日偵訊筆錄）；惟揆諸江進昌為受訊人之警訊筆錄，
        除筆錄末行被談話人欄有被告乙○○偽造之「江進昌」簽名及指印外，筆錄
        內容二處補充記載之更正處亦蓋有指印，苟被告乙○○所辯為實，其豈有可
        能預知空白筆錄何處將補充記載而須捺其指印！由此可證被告戊○○供述不
        知附表一編號一ＧＡ－八二九九號自用小客車並未尋獲，係受被告乙○○利
        用，而制發該車之車輛尋獲證明四聯單，嗣因受被告乙○○之要脅，而登載
        不實事項於附表一編號二至五所示之車輛尋獲證明四聯單等語，應非虛妄。
      (4)又被告乙○○自承於八十八年二月四日撥打電話予被害人子○○，惟辯稱：
        打電話目的係欲商請車主張聖威一同前往監理處辦理手續，避免造成誤會及
        因擾云云。經本院向臺北市政府警察局文山第二分局、承辦警員及被害人子
        ○○調取該電話通話內容錄音帶，雖已無法覓得被害人子○○側錄之錄音帶
        以播放勘驗；惟證人子○○於本院調查時到院指證：八十八年二月四日下午
        四時許，有一位男子打電話來我家要找張聖威，我表示張聖威不在，請對方
        留電話，該男子不肯留，後來向我說張聖威的車子找到了，請張聖威帶印章
        跟他明天到監理處辦過戶手續，而且一定要張聖威本人到場，我請他晚上八
        點再打過來給張聖威，八點時，該男子又打電話來，但張聖威未回家，我又
        跟他繼續談車子的事，我表示如何確定車子是張聖威的，他講了二個車子毀
        損情形，與張聖威的車子特徵相符，我確認後詢問對方尋獲車輛需要什麼報
        酬，對方先表示不用，我跟他又約晚上十點再連絡，之後我立刻到建國派出
        所去查詢，結果發現電腦資料顯示車已經找到，我表示不可能：：，後來我
        回家接電話並錄音：：，電話中，我表示我無功不受祿，對方表示行有行規
        ，並說張聖威的車子價值約八十萬元，依行規報酬應該是十到二十萬元之間
        ，我們約隔天十點見面，到監理處過戶（見本院九十年五月十一日訊問筆錄
        ）。電話中我說我無功不受祿，對方表示行有行規，我表示不知車子有無損
壞，可否使用，要對方不要獅子大開口，該男子表示張聖威的車子還值八十
        萬元，音響設備也有三十幾萬元，依行規是十到二十萬元，我反問是十萬還
        是二十萬元，對方表示要我自己看著辦，該男子有表示他們是幫人找車的公
        司，行規就是找到車子的報酬：：，我前一天與該男子約定八十八年二月五
        日在建國北路、農安街口的加油站見面，因為我家離該處很近，所以請該男
        子到場後再撥電話給我，我可以立即出門赴約，當天早上等到十點多，該男
        子沒有打電話給我：：，我就應丑○○主管的要求一起回景美派出所製作筆
        錄（見本院九十年七月十一日訊問筆錄）；核與其警偵訊中證述情節相符（
        見八十八年二月五日警訊筆錄、八十八年三月二十五日偵訊筆錄）。證人即
        曾聆聽該電話錄音內容之警員丑○○亦到院結證：我有聽過子○○提供的錄
        音帶，其詳細內容我忘記了，我聽了之後，以我辦案經驗研判是要拿錢來贖
        車，一般人聽了之後，可能也會認為是要求拿錢贖車：：，對方並沒有說不
        交錢，車子就不還，好像在聊天中殺價，沒有具體的贖款數字：：，但我記
        得錄音帶一開始對方表示：「你的車子掉了，我幫你尋獲，你要如何謝我」
        （見本院九十年八月十日訊問筆錄）。被告乙○○偵訊時又供稱：被告戊○○要其向子○○表示車子已找到，請車主準備稅金，苟經車主詢問身分，即
        稱自己是專門幫忙找車的等語（見八十八年三月十一日偵訊筆錄），承前所
        述，被告戊○○應未指示被告乙○○撥打電話予被害人子○○，惟細譯被告
        乙○○上開供述核與證人子○○、丑○○證述之電話錄音內容大致相符，被
        告乙○○於電話中向被害人子○○表示尋獲失竊車輛並索取款項一情，應堪
        認定。查被告乙○○雖未直接向被害人子○○恫稱「如不交贖款即不返還車
        輛」，惟其向被害人子○○表明ＥＵ－八二八九號自用小客車之特徵，以證
        明該車確實由其持有，又向被害人子○○表示「你的車子掉了，我幫你尋獲
        ，你要如何謝我」、「車子還值八十萬元，音響設備也有三十幾萬元，依行
        規是十到二十萬元」、「我們是幫人找車的公司」等語，其索款意圖甚為明
        顯，被告乙○○因未能順利辦理ＥＵ－八二八九號自用小客車之汽車新領牌
        照及過戶手續，以供所屬犯罪集團轉賣得利，另起恐嚇取財犯意而向被害人
    子○○索款未遂，洵堪認定。
      ２被告乙○○與被告丁○○共犯登載不實事項於公文書罪部分：
        被告丁○○制作附表二所示之車輛尋獲證明四聯單內容不實，詳如前述，被
        告乙○○於偵訊時雖否認與被告丁○○接洽辦理附表二所示車輛之尋獲手續
        ，辯稱僅介紹被告丁○○與壬○○認識，其二人自己接洽云云（見八十八年
        三月十一日偵訊筆錄），惟壬○○並不認識被告丁○○，業據其到庭結證在
        卷，被告丁○○復於八十八年三月八日警訊時供出被告乙○○參與附表二所
        示車輛尋獲手續，被告乙○○於本院調查時亦供承協同辦理該等車輛之尋獲
        手續，雖其二人均辯以係遭自稱「車主」之人矇騙辦理，惟所辯並無可採，
        已如前述，茲不贅言（參見理由欄第一（三）點）。
  綜上情節互相勾稽，被告戊○○、丁○○二人登載不實事項於公文書、對於主管之
  事務間接圖私人不法之利益犯行，被告丁○○另犯偽造私文書、行使偽造特種文書
  犯行，被告己○○行使登載不實之公文書、偽造之特種文書犯行，被告乙○○使公
  務員登載不實事項於公文書、偽造私文書、行使登載不實之公文書及偽造之特種文
  書、恐嚇取財未遂等犯行，事證明確，犯行均堪認定，應依法論科。
二、被告戊○○係臺北市政府警察局文山第二分局警備隊、景美派出所警員，被告丁○○係臺北市政府警察局中山分局警員，二人均負有為民眾辦理車輛尋獲手續，
    制發車輛尋獲證明四聯單之公務，為依法令從事於公務之人員。被告戊○○明知
    附表一編號二至五之車輛實際上均未尋獲，竟制作職務上所掌之車輛尋獲證明四
    聯單，以供犯罪集團持車輛尋獲證明四聯單前往監理機關辦理車輛新領牌照及過
    戶手續轉賣他人牟利，核其所為，係犯刑法第二百十三條之公務員登載不實事項
    於公文書罪、貪污治罪條例第六條第一項第四款之對於主管之事務間接圖私人不
    法之利益罪。被告丁○○明知附表二之車輛實際上並未尋獲，竟制作職務上所掌
    之車輛尋獲證明四聯單、車主警訊筆錄，核其所為，係犯刑法第二百十三條之公
    務員登載不實事項於公文書罪；另其偽以車主名義制作附表二之贓物認領保管收
    據，核係犯刑法第二百十條之偽造私文書罪；被告丁○○持交偽造之車主證件、
    行車執照予庚○○、甲○○而行使之，核係犯刑法第二百十六條、第二百十二條
    之行使偽造特種文書罪，又其制發不實之車輛尋獲證明四聯單以供犯罪集團持往
    監理機關辦理車輛新領牌照及過戶手續轉賣他人牟利，核其所為，係犯貪污治罪
    條例第六條第一項第四款之對於主管之事務間接圖私人不法之利益罪。被告己○○明知附表一編號五之車輛尋獲證明單係登載不實之公文書及張聖威國民身分證
    係偽造證件，竟持往監理機關交監理人員辦理車輛新領牌照手續，核其所為，係
    犯刑法第二百十六條、第二百十三條之行使登載不實之公文書罪、刑法第二百十
    六條、第二百十二條之行使偽造特種文書罪。被告乙○○明知附表一編號一所示
    車輛實際上並未尋獲，竟利用不知情之被告戊○○制作該車之車輛尋獲證明四聯
    單、警訊筆錄，核其所為，係犯刑法第二百十四條之使公務員登載不實事項於公
    文書罪；其偽作附表一、二之贓物認領保管收據、贓物認領保管單、切結書等，
    核係犯刑法第二百十條之偽造私文書罪；又被告乙○○委由被告己○○持附表一
    編號五之不實車輛尋獲證明單前往監理機關辦理新領牌照手續，核其所為，係犯
    刑法第二百十六條、第二百十三條之行使登載不實之公文書罪；另其持交偽造之
    車主證件、行車執照予庚○○、甲○○，暨委由被告己○○持交偽造之張聖威國
    民身分證予監理人員而行使之，核係犯刑法第二百十六條、第二百十二條之行使
    偽造特種文書罪；又其撥打電話予子○○要求贖車，雖已著手於恐嚇取財行為之
    實施，惟因本案已開始偵辦，而未再約定取款，未生取得財物之結果，其犯罪尚
    屬未遂，核其所為係犯刑法第三百四十六條第一項、第三項之恐嚇取財未遂罪。
    被告乙○○與知情之被告戊○○共同登載附表一編號二至五所示之不實車輛尋獲
    證明四聯單，與知情之被告丁○○共同登載附表二所示之不實車輛尋獲證明四聯
    單，並與被告丁○○共同偽作附表二所示車輛之車主筆錄，該先後九次之公務員
    登載不實事項於公文書行為，時間緊接，方法相同，觸犯構成要件相同之罪名，
    顯係基於概括犯意反覆為之，原應論以連續公務員登載不實事項於公文書罪，惟
    附表一編號五公務員登載不實事項於公文書之低度行為為行使登載不實之公文書
    行為所吸收，爰不另論罰。又其先後三次撥打電話予子○○索款，係基於同一恐
    嚇取財犯意下之接續行為，僅侵害一法益，只論以一罪。被告戊○○、丁○○分
    別明知附表一編號二至五及附表二之車輛實際上均未尋獲，其等與被告乙○○登
    載不實事項於車輛尋獲證明四聯單、警訊筆錄等職務上所掌之公文書，所為應係
    犯刑法第二百十三條之行使登載不實之公文書罪，詳如前述，起訴書認為應論以
    刑法第二百十一條之行使偽造公文書處斷，尚有未洽；另被告乙○○委託知情之
    被告己○○持不實之車輛尋獲證明單辦理汽車新領牌照手續，係犯刑法第二百十
    六條、第二百十三條之行使登載不實之公文書罪，公訴意旨認係觸犯刑法第二百
    十六條、第二百十一條（起訴書似誤載為第二百十條）之行使偽造公文書罪，亦
    有未合，惟起訴事實相同，爰依法變更起訴法條。被告乙○○雖無公務員身分，
    惟其與有公務員身分之被告戊○○共同實施附表一編號二至五之公務員登載不實
    事項於公文書行為，又與有公務員身分之被告丁○○共同實施附表二之公務員登
    載不實事項於公文書行為，依刑法第三十一條第一項之規定，仍為共同正犯；被
    告乙○○、己○○就行使附表一編號五所示登載不實之公文書、特種文書部分，
    參與共謀，由被告己○○下手實施，應以共同正犯論；另被告乙○○、丁○○二
    人利用不知情之庚○○警員制作附表二編號一之贓物認領保管收據，利用不知情
    之甲○○警員制作附表二編號四之車輛尋獲證明四聯單，係間接正犯。被告戊○○多次公務員登載不實事項於公文書、對於主管之事務間接圖私人不法之利益行
    為，被告丁○○、乙○○多次公務員登載不實事項於公文書、偽造文書、行使偽
    造種文書行為，時間緊接，方法相同，均各觸犯構成要件相同之罪，顯皆係基於
    概括犯意反覆為之，均為連續犯，依刑法第五十六條之規定，各以一罪論，並加
    重其刑。被告戊○○所犯公務員登載不實事項於公文書罪、對於主管之事務間接
    圖私人不法之利益罪；被告丁○○所犯公務員登載不實事項於公文書罪、偽造文
    書、行使偽造種文書、對於主管之事務間接圖私人不法之利益罪犯行；被告己○○所犯行使登載不實之公文書、行使偽造特種文書；被告乙○○所犯使公務員登
    載不實事項於公文書、偽造文書、行使偽造種文書、行使登載不實之公文書等罪
    間，均有方法結果之牽連關係，被告戊○○、丁○○均應從較重之對於主管之事
    務間接圖私人不法之利益罪處斷；被告己○○、乙○○均應從較重之行使登載不
    實之公文書罪處斷。而被告乙○○所犯行使登載不實之公文書罪與恐嚇取財未遂
    罪，犯意各別，罪名不同，應分論併罰之。公訴人雖未引用刑法第二百十六條、
    第二百十二條之行使偽造特種文書之規定，惟事實欄已明確記載被告己○○行使
    偽造之張聖威國民身分證，該部分事實業經起訴，本院自應加以裁判。被告乙○○前因犯妨害風化罪及違反妨害兵役治罪條例案件，分別經臺灣高等法院及本院
    判處有期徒刑五月及三月，定執行刑為六月，甫於八十六年十一月二十六日執行
    完畢，有臺灣高等法院檢察署刑事案件紀錄簡覆表在卷可按，於五年以內再犯本
    件最重本刑為有期徒刑以上之罪，為累犯，應依刑法第四十七條之規定加重其刑
    。又其已著手於恐嚇取財行為之實施，惟未生得財之結果，其犯罪尚屬未遂，爰
    依刑法第二十六條前段之規定，按既遂犯之刑度減輕其刑。另被告戊○○於偵查
    審判中自白，有卷附自白書、警偵訊及本院筆錄可稽，應依貪污治罪條例第八條
    第二項之規定，減輕其刑。爰審酌被告戊○○、丁○○二人身為執法之警員，不
    知謹守職責維護法律，竟與犯罪集團勾結圖利他人，危害附表一、二所示之被害
    車主甚鉅，更嚴重破壞警察形象及社會治安，被告戊○○因受制於被告乙○○之
    要脅，且犯罪後已坦承犯行，知所悔悟，被告丁○○、己○○、乙○○犯罪後均
    飾詞圖卸，未能坦認犯行，足見毫無悔意，被告乙○○不思循合法正當途徑獲得
    財富，勾結警員，從事不法行為，對被害車主及社會治安造成重大危害，情節嚴
    重，犯罪後仍砌詞巧辯，誣陷他人圖卸刑責，惡性非輕，暨其等之生活狀況、品
    行、智識程度、犯罪之動機、目的、手段、所生危害等一切情狀，各量處如主文
    所示之刑。被告戊○○、丁○○並依貪污治罪條例第十七條之規定，分別宣告褫
    奪公權二年、三年。被告乙○○部分並定其應執行之刑。附表一及附表二所示之
    車輛尋獲證明四聯單、第一聯「車輛尋獲電腦輸入單」、第二聯「車輛尋獲通報
    單」、第四聯為「車輛尋獲受理報案單」係警察機關保存之公文書，非被告等所
    有，第三聯「車輛尋獲證明單」雖為車主收執聯，惟或係被告乙○○利用不知情
    之被告戊○○制發（附表一編號一部分），或係犯罪集團成員與警員勾結制作（
    附表一編號二至五、附表二部分），亦非屬被告四人所有之物；至於附表一編號
    一所示之切結書、贓物認領保管單、附表二所示贓物認領保管收據均係車主出具
    予警察機關之文書，附表二所示之警訊筆錄則為警察機關保存之公文書，非被告
    等所有，故均不為沒收之諭知；惟附表一編號一至四之「車輛尋獲受理報案單」
    、附表一編號一之警訊筆錄、切結書、贓物認領保管單、附表二之車主警訊筆錄
    、贓物認領保管收據上，被告乙○○偽造之「江進昌」、「王金龍」、「林耀明
    」、「陳宏德」、「特力股份有限公司」、「何湯雄」、「有容彩藝事業股份有
    限公司」、「許師榮」、「尚盟企業股份有限公司」、「賴旺才」、「勞蔚明」
    之署押、指印及印文，均應依刑法第二百十九條之規定宣告沒收。附表一編號五
    之「車輛尋獲受理報案單」當事人簽章欄，係由被告己○○簽署「己○○代」，
    有該「車輛尋獲受理報案單」在卷可稽，非偽造之署押；而附表二之「車輛尋獲
    受理報案單」，已遭象神颱風帶來之水患淹沒毀滅，有臺北市政府警察局中山分
    局九十年五月九日北市警中分督字第九０六二二一一五００號函在卷可稽，故其
    上被告乙○○偽造之「何湯雄」、「許師榮」、「賴旺才」、「勞蔚明」署押及
    指印，自無毋庸再為沒收之諭知；另偽造之車主國民身分證、駕駛執照、營利事
    業登記證、行車執照等證件，因未扣案，無證據證明現尚存在，故亦不宣告沒收
    ，併此敘明。
三、不另為無罪之諭知部分：
（一）公訴意旨另以：
    １被告戊○○明知附表一之車輛係犯罪集團竊取之贓車，猶與張祺隆、壬○○、
      被告乙○○等人共同基於圖得不法利益之概括犯意聯絡，先由被告乙○○於起
      訴書附表一編號一所示之尋獲時間，前往臺北市政府警察局文山第二分局偽以
      起訴書附表一編號一所示之尋獲報案人江進昌名義，由被告戊○○偽造訊問筆
      錄後，再據以制發車輛尋獲證明單與被告乙○○，足生損害於江進昌，所為涉
      犯刑法第二百十三條之公務員登載不實事項於公文書罪嫌。又被告戊○○明知
      附表一之車輛係張祺隆等犯罪集團竊得之贓車，車主均未尋獲車輛，猶登載已
      尋獲之不實事項於車輛尋獲證明四聯單，交由被告乙○○轉予張祺隆等人辦理
      汽車新領牌照及過戶手續，所為亦涉犯刑法第三百二十條第一項之竊盜罪嫌、
      第二百十一條之行使偽造公文書嫌。
    ２被告乙○○明知附表一、二之車輛係犯罪集團竊取之贓車，車主均未尋獲車輛
      ，猶與被告戊○○、丁○○共同登載已尋獲之不實事項於車輛尋獲證明四聯單
      ，再轉交予張祺隆、壬○○二人，辦理汽車新領牌照及過戶手續，所為亦涉犯
      刑法第三百二十條第一項之竊盜罪嫌、第二百十一條之行使偽造公文書罪嫌、
      貪污治罪條例第六條第一項第四款之對於主管之事務間接圖私人不法之利益罪
      嫌。
    ３被告丁○○明知附表二之車輛係張祺隆等犯罪集團竊得之贓車，車主均未尋獲
      車輛，猶登載已尋獲之不實事項於車輛尋獲證明四聯單，交由被告乙○○轉予
      張祺隆等人辦理汽車新領牌照及過戶手續，所為亦涉犯刑法第三百二十條第一
      項之竊盜罪嫌、第二百十一條之行使偽造公文書嫌。
（二）惟查：
    １被告戊○○部分：
      (1)按刑法之共同正犯，固不以全體均參與實施犯罪構成要件之行為為要件，惟
        仍必須以自己共同犯罪之意思，各自分擔犯罪行為之一部，相互利用他人之
        行為，以達以犯罪之目的，或以自己共同犯罪之意思，事前同謀，而由其中
        一部分人實行犯罪之行為者，始須對全部行為所發生之結果負其責任。查被
        告戊○○雖制發附表一編號二至五之車輛尋獲證明四聯單，以供犯罪集團辦
        理汽車新領牌照及過戶手續，再轉賣牟利，惟其因受制於被告乙○○之要脅
        始為該等犯罪行為，本案既查無被告戊○○參與或共謀竊車、偽造文書等犯
        罪行為，即難謂其利用犯罪集團其他成員之竊盜、偽造文書行為，以達犯罪
        目的，縱認被告戊○○知悉附表一編號二至五所示車輛係遭竊之贓車，犯罪
        集團成員將偽造車身號碼、引擎號碼轉賣他人，亦難謂其有「以自己共同犯
        罪之意思」。
      (2)被告戊○○自白其辦理附表一編號一之車輛尋獲手續時，不知該車實際上並
        未尋獲，故由乙○○代理車主制作警訊筆錄，出具贓物認領保管單、切結書
        ，並收執車輛尋獲證明四聯單，惟辦理附表一編號二至之五之車輛尋獲手續
        時，因已知該等車輛均未尋獲，故而僅制作車輛尋獲證明四聯單，核與卷存
        證據相符，堪信為實，本院認為被告戊○○於制發附表一編號一之車輛尋獲
        證明單時，確實不知該車實際上並未尋獲，係遭被告乙○○矇騙利用而制發
        ，所為並不構成刑法第二百十三條之公務員登載不實事項於公文書罪。
    ２被告乙○○部分：
      (1)查被告乙○○雖與被告戊○○、丁○○共同制發不實之車輛尋獲證明四聯單
        ，以供其他犯罪集團成員持往辦理汽車新領牌照及過戶手續，再轉賣牟利，
        惟其僅負責勾結警員取得不實之車輛尋獲證明四聯單，並辦理附表一編號五
        所示車輛之汽車新領牌照手續，藉此獲取犯罪集團朋分之不法利益，本案既
        查無被告乙○○參與或共謀竊車或附表一編號一至四、附表二編號一至四所
        示之偽造文書犯罪行為，縱認其知情，亦難認其有「以自己共同犯罪之意思
        」，而論以竊盜及偽造文書犯行。
      (2)按貪污治罪條例第六條第四款公務員對主管或監督之事務，直接或間接圖利
        罪之成立，固不以公務員圖利自己為限，並包括有為自己或第三人圖取不法
        利益之情形在內；惟該罪係一身分犯，無身分者與之共犯，必有共同之犯意
        ，即無身分者與有此身分者有共同圖利自己或他人之犯意連絡或行為分擔，
        始克相當，倘有身分者若係單純出於圖利他人之意思而為圖利他人之行為，
        與受利之無身分者間又非在合同意思範圍以內，各自分擔犯罪行為之一部，
        及相互利用他人之行為，以達其犯罪之目的時，則無身分者實際上與其既非
        屬合同之平行一致性犯意聯絡，縱因而得利，除涉犯他項罪名外，殊難就無
        此身分者遽依貪污治罪條例第三條規定之所謂共犯圖利罪責論擬，此有最高
        法院八十六年度臺上字第七七號判例可稽。查被告乙○○係犯罪集團成員，
        自屬於無身分之受利者而與被告戊○○、丁○○無合同之平行一致性犯意聯
        絡，是其縱因而得利，亦不構成貪污治罪條例第六條第一項第四款公務員對
        主管之事務間接圖利罪。
    ３被告丁○○部分：
      查被告丁○○雖制發附表二之不實車輛尋獲證明四聯單，以供犯罪集團持往辦
      理汽車新領牌照及過戶手續，再轉賣牟利，惟本案既查無被告丁○○參與或共
      謀竊車、偽造文書等犯罪行為，縱認被告丁○○知悉附表二所示車輛係遭竊之
      贓車，犯罪集團成員將偽造車身號碼、引擎號碼轉賣他人，亦難謂其有「以自
      己共同犯罪之意思」。
（三）惟公訴意旨認上開部分與前揭有罪部分均有裁判上一罪關係，爰不另為無罪之
      諭知，附此敘明。
據上論斷，應依刑事訴訟法第二百九十九條第一項前段、第三百條，貪污治罪條例第
六條第一項第四款、第八條第二項、第十七條，刑法第十一條前段、第二十八條、第
三十一條第一項、第五十六條、第二百十六條、第二百十二條、第二百十三條、第二
百十四條、第三百四十六條第一項、第三項、第五十五條、第二十六條前段、第五十
一條第五款、第四十七條、第三十七條第二項、第二百十九條、罰金罰鍰提高標準條
例第一條前段，判決如主文。
本案經檢察官蕭方舟到庭執行職務
中      華      民      國     九十     年      九      月    二十六    日
                                    臺灣臺北地方法院刑事第四庭
                                        法  官  吳靜怡
右正本證明與原本無異。
如不服本判決，應於判決送達後十日內，向本院提出上訴狀。
                                        書記官  李春松
中      華      民      國     九十     年      十      月      五      日
附錄本案論罪科刑法條全文：
貪污治罪條例第六條
有下列行為之一者，處五年以上有期徒刑，得併科新台幣三千萬元以下罰金：
一  意圖得利，抑留不發職務上應發之財物者。
二  募集款項或徵用土地、財物，從中舞弊者。
三  竊取或侵占職務上持有之非公用私有器材、財物者。
四  對於主管或監督之事務，直接或間接圖私人不法之利益者。
五  對於非主管或監督之事務，利用職權機會或身分圖私人不法之利益者
    。
前項之未遂犯罪之。
中華民國刑法第二百一十條 (偽造變造私文書罪)
偽造、變造私文書，足以生損害於公眾或他人者，處五年以下有期徒刑。
中華民國刑法第二百一十二條 (偽造變造特種文書罪)
偽造、變造護照、旅券、免許證、特許證及關於品行、能力服務或其他相類之證書、
介紹書，足以生損害於公眾或他人者，處一年以下有期徒刑、拘役或三百元以下罰金
。
中華民國刑法第二百一十三條 (公文書不實登載罪)
公務員明知為不實之事項，而登載於職務上所掌之公文書，足以生損害於公眾或他人
者，處一年以上七年以下有期徒刑。
中華民國刑法第二百一十四條 (使公務員登載不實罪)
明知為不實之事項，而使公務員登載於職務上所掌之公文書，足以生損害於公眾或他
人者，處三年以下有期徒刑、拘役或五百元以下罰金。
中華民國刑法第二百一十六條 (行使偽造變造或登載不實之文書罪)
行使第二百十條至第二百十五條之文書者，依偽造、變造文書或登載不實事項或使登
載不實事項之規定處斷。
中華民國刑法第三百四十六條 (恐嚇取財罪)
意圖為自己或第三人不法之所有，以恐嚇使人將本人或第三人之物交付者，處六月以
上五年以下有期徒刑，得併科一千元以下罰金。
以前項方法得財產上不法之利益，或使第三人得之者，亦同。
前二項之未遂犯罰之。


司法院資訊處製作；財團法人民間司法改革基金會備份。
